【裁判字號】    98,易,1135
【裁判日期】    991007
【裁判案由】    背信
【裁判全文】
臺灣桃園地方法院刑事判決              98年度易字第1135號
公  訴  人  臺灣桃園地方法院檢察署檢察官
被      告  丙○○原名張慧貞.
選任辯護人  陳萬發律師
上列被告因背信案件，經檢察官提起公訴（98年度偵字第1659號
），本院判決如下︰
    主  文
丙○○無罪。
    理  由
一、公訴意旨略以：被告丙○○（原名張慧貞）於民國93年間為
    告訴人戊○○之子己○○之女友，因戊○○經營加工喇叭布
    事業有年，欲開設宏泰企業社繼續經營加工喇叭布之業務，
    然礙於恐影響領取老人年金之資格，故經丙○○之同意，以
    丙○○之名義登記為宏泰企業社之負責人，而於93年1 月10
    日，先由丙○○委託不知情之黃俊煜會計師向財政部臺灣省
    北區國稅局大溪稽徵所辦理設籍登記，更於同年6 月1 日，
    以宏泰企業社及負責人「張慧貞」之名義向華南商業銀行大
    溪分行辦理開設帳號00000000000 號金融帳戶使用，復託請
    丙○○為宏泰企業社記帳、報稅，或對外聯絡該企業社承接
    加工業務事宜，而上開華南商銀帳戶存摺、提款卡連同宏泰
    企業社大小印鑑平日均由丙○○保管，以便利丙○○前往銀
    行提存款項或處理宏泰企業社相關會計、稅務業務，丙○○
    即成替戊○○處理宏泰企業社會計、稅務事務之人。嗣因宏
    泰企業社業務持續量減少，故於96年7 月1 日向財政部臺灣
    省北區國稅局大溪稽徵所申請暫停營業，詎丙○○於該企業
    社停止營業後，竟為自己不法之所有，拒絕返還上開企業設
    於華南銀行開設帳戶之存摺、金融卡及宏泰企業社印鑑章，
    致戊○○無法領取上開宏泰企業社帳戶內之款項，亦無法對
    上開帳戶內之款項主張權利，而使戊○○受有財產上之損害
    ，因認被告涉犯刑法第342條第1項之背信罪嫌。
二、按犯罪事實，應依證據認定之，無證據不得推定其犯罪事實
    ；不能證明被告犯罪者，應諭知無罪之判決，刑事訴訟法第
    154 條第2 項、第301 條第1 項分別定有明文；而事實之認
    定，應憑證據，如未能發現相當證據，或證據不足以證明，
    自不能以推測或擬制之方法，為裁判基礎；倘積極證據不足
    為不利於被告事實之認定，即應為有利於被告之認定，更不
    必有何有利之證據（最高法院40年臺上字第86號、30年上字
    第816號判例意旨參照）。
三、經核公訴人認定被告丙○○上開犯罪，無非係以如附件所示
    之證據清單為其主要論據。訊據被告則固自承其有於93年1
    月10日以宏泰企業社作稅籍登記，並以宏泰企業社負責人之
    名義於93年6 月1 日向華南商業銀行大溪分行辦理開設帳號
    00000000000 號金融帳戶使用，然堅決否認上開犯行，辯稱
    ：宏泰企業社是伊自己個人獨資經營，伊沒有背信，是因為
    告訴人之子己○○染上愛滋病又吸毒，伊要與己○○分開，
    告訴人不高興才會告伊；伊於96年7 月4 日領完一筆房租錢
    25000 元之後，伊匯款之後，過兩天伊回去宏泰企業社位在
    大溪鎮○○路52巷41號之辦公室要開門的時候，門鎖已經換
    掉了，伊在此之前就把宏泰企業社上開帳戶的存摺和大小章
    放在該處辦公室的辦公桌抽屜內，自此後伊無法取回帳戶之
    存摺和大小章，伊於96年10月15日打電話向銀行掛失該帳戶
    ，伊於96年7 月1 日辦理宏泰企業社歇業後，沒有保管該帳
    戶存摺、大小章等語。辯護人則辯稱：從卷證之文件顯示及
    證人黃俊煜的證述都可以證明宏泰企業社的實際負責人為被
    告，就連告訴人自己提出的租約以及證人甲○○提出訂購單
    上載宏泰企業社負責人也是被告，本案是因為被告與告訴人
    的兒子形同夫妻，所以告訴人願意將她客戶及業務資源全部
    交給被告，由被告出資十萬成立宏泰企業社，但事後被告與
    告訴人之子分手，或許如此告訴人不甘心她的業務資源損失
    才提本件告訴，實際上被告在離開企業社後沒有將存摺、大
    小章帶走，反而是從卷證可以顯示存摺及大小章都在告訴人
    持有及保管中，例如證人丁○○於宏泰企業社歇業後尚有交
    付七張支票給告訴人，而這七張支票都已經存入宏泰企業社
    存摺內，這七張支票的所有權人為告訴人，告訴人為何甘於
    將該七張支票都存入尚有糾紛的宏泰企業社華南銀行存摺內
    ，足認該存摺是在告訴人自己保管中，況且從宏泰企業社歇
    業後，告訴人的兒子己○○承認至少領出三筆現金，以告訴
    人與她兒子的至親關係，當然是告訴人將存摺及大小章交給
    她兒子去領錢，此外，自告訴人所提出之96年他字第4269號
    卷第138- 142頁是提出華南銀行的票據代收摺之前後筆跡加
    以比對，可發現該票據代收摺在第141 頁倒數第八筆以前是
    被告字跡，以下則均不是，可見該代收摺也在告訴人保管中
    ，甚至在宏泰企業社歇業後還存入九張支票，就連告訴人已
    經於96年11月8 日提出告訴後還有支票存入該存摺，所以本
    案從客觀證據上可以證明系爭存摺及印章都在告訴人保管中
    ，在被告於宏泰企業社停業後，無法回到宏泰企業社及找不
    到存摺、印章的情況下，被告並無再有動用該存摺的款項，
    自不能認為被告有背信之情形，如果以民法的角度來看，縱
    使告訴人指述她是借名登記在被告名下，在被告尚未依民法
    的規定行使催告及終止借名之前，該借名之情形仍不得視為
    告訴人可主張其權利，故本案從背信的要件及並無任何款項
    是被告提領及宏泰企業社歇業後均由告訴人自己存入支票及
    告訴人的兒子在宏泰企業社提領現金等情形來看，本案不該
    當於被告有任何犯罪，請為無罪諭知等語。
四、經查：
  (一)姑不論宏泰企業社之實際經營人及負責人為被告或告訴人，
    被告既為宏泰企業社之登記負責人，則其代表宏泰企業社在
    華南銀行大溪分行辦理開設之第00000000000 號帳戶，自以
    其為有權處分之人，即使被告僅受他人之信託而受託登記為
    宏泰企業社之登記負責人，因該企業社登記為被告獨資，而
    上開帳戶又係以宏泰企業社名義開立，被告所持有之該帳戶
    之存摺、印鑑章等物，均為其自己名義獨資經營之企業社名
    義之物。縱然信託人於中止信託關係後，亦僅得請求被告協
    同辦理該企業社名義變更或移轉登記後將上開帳戶依規定辦
    理變更該帳戶之負責人與印鑑變更，重新辦理存摺及印鑑章
    ，亦無逕行要求被告交付仍屬被告名義之該帳戶存摺、印鑑
    章之權利，是被告即使未歸還上開帳戶之存摺及印鑑章，並
    不構成背信罪或侵占罪（按被告辯稱上開帳戶並未經其申領
    金融卡，而依華南銀行大溪分行所提供之卷附華南商業銀行
    存款戶約定書亦顯示本件之立約定書人並未申請領用金融卡
    ，是檢察官公訴意旨指稱被告拒不歸還上開帳戶之金融卡，
    尚有誤會，併此敘明）。
  (二)宏泰企業社之實際經營人及負責人究為被告或告訴人：
    (1)被告固提出桃園縣大溪鎮○○路52巷53號1 樓之92年12月
      10日至93年12月10日之房屋租賃契約書原本乙份（置於96
      年度他字第4269號卷末之光碟片存放袋內），並據以主張
      其有向房屋所有人即告訴人承租上開房屋作為宏泰企業社
      之廠房之一（另依其所述，宏泰企業社之另一廠房在桃園
      縣大溪鎮○○路52巷41號1 樓，此亦為告訴人所是認），
      然該份房屋租賃契約書所有欄位除第1 頁承租人張慧貞右
      邊之「宏泰企業社」、最後一頁之立契約人（乙方）張慧
      貞右邊之「宏泰企業社」、最後一頁之乙方連帶保證人（
      丙方）「張慧萍」、簽名蓋章「張慧萍」、身分證號碼「
      Ｚ000000000」等項文字外，其餘文字均顯係出自同一人之
      手筆，並與被告所自承其之親筆字跡之附於96年度他字第
      4269號第139 頁至第141 頁倒數第8 筆以前之華南銀行上
      開帳戶票據代收摺之字跡、華南銀行存款戶約定書之字跡
      （同上卷第38頁）、委託（代為工商設立登記）書之字跡
      （同上卷第108 頁）、附於98年度偵字第1659號卷第50、
      51頁之華南銀行存摺類存款取款憑條、華南銀行匯款申請
      書之字跡及卷內筆錄被告各次簽名之字跡，均屬相同，可
      見上開房屋租賃契約書之第一頁出租人「戊○○」、最後
      一頁立契約人（甲方）「戊○○」均係出自被告之手，被
      告以該房屋租賃契約書，主張其確有向告訴人承租上開房
      屋作為宏泰企業社廠房，即無可採，反而顯現被告於告訴
      人提出本件告訴後，被告亟欲做作之心態。
    (2)告訴人於本院99年9 月23日審理時所提出之位在桃園縣大
      溪鎮○○路52巷41號1 樓之宏泰企業社之廠房之一之房屋
      租賃契約書顯示承租人係告訴人，此份房屋租賃契約書訂
      立之日期雖為96年10月10日，此係已在宏泰企業社於96年
      7 月1 日正式暫停營業後之日期，然被告既主張己為宏泰
      企業社之實際經營人及負責人，卻對宏泰企業社主要廠房
      之一之位在桃園縣大溪鎮○○路52巷41號1 樓之宏泰企業
      社之廠房，迄無從提出房屋租賃契約書，僅經檢察官調取
      附於98年度偵字第1659號卷第51頁之被告於96年7 月4 日
      匯款11500 元予桃園縣大溪鎮○○路52巷41號1 樓之所有
      人林嘉龍之匯款申請書，而該項匯款尚無從直接證明被告
      即係房屋承租人，是可見其並非實際經營人及負責人。
    (3)證人甲○○於本院99年5 月13日審理時證稱「我在迪友企
      業有限公司任職，我擔任採購，翔戽企業有限公司是我們
      公司在外銷物品時用來接單的公司，我在翔戽企業有限公
      司也是擔任採購，這兩家公司是同一個老闆。」、「（檢
      察官問：你是否認識本件之告訴人戊○○？）認識，是從
      93年認識的，那時是我們公司委託告訴人加工布料。」、
      「（檢察官問：一開始是用何方式做的？）一開始是用家
      庭代工，而不是用公司名義接受我們公司委託。」、「（
      檢察官問：你知道告訴人有成立一間宏泰企業社？）是後
      來被告向我們說，他們有成立一家公司行號，他是該公司
      會計小姐，她說的行號是宏泰企業社。」、「（檢察官問
      ：也就是說後來迪友公司和翔戽企業有限公司都是跟宏泰
      企業社進行交易嗎？）是的。」、「（檢察官問：你們公
      司要和宏泰企業社交易前，都是找何人談？）是戊○○。
      」、「（檢察官問：你們知道宏泰企業社登記的負責人為
      何？）不知道。」、「（檢察官問：為什麼都找戊○○談
      ？）因為客人有這樣的需求時，我們就會按照客人的需要
      找配合的廠商做包布加工，戊○○當時是小型的家庭加工
      廠，沒有公司行號，戊○○的家庭加工廠是我們公司找到
      的，我們找到她的加工廠後，請戊○○就包布加工來估價
      並報價，我們再下公司的採購單給戊○○，讓她進行加工
      製作，再依我們要求的交貨日期及品質來接收戊○○的家
      庭加工廠加工過的布料，完成交貨的程序。」、「（檢察
      官問：為什麼這個過程都只找戊○○談？）因為她是老闆
      的身分。」、「（檢察官問：所以你認為戊○○才是宏泰
      企業社的老闆？）對。」、「（檢察官問：你們公司在和
      宏泰企業社交易的這幾年中，被告都是擔任何角色？）宏
      泰企業社之會計，該企業社還沒有成立時，被告也是會計
      ，成立之後也是會計。」、「（檢察官問：你會說被告是
      會計，是她自己說的，還是你自己觀察的？）戊○○在傳
      真報價單之後，我們公司有宏泰企業社出示的書面報價單
      ，這樣才會就單價達成合意，因為所傳真的報價單上面有
      被告的簽名，所以我才知道被告是宏泰企業社的會計，月
      底宏泰企業社要請款的時候，被告會和我們公司對帳。」
      、「（辯護人問：98年度偵字第1659號卷第38、39頁這二
      張報價單是你提出的，你為何會不知道上面寫宏泰企業社
      負責人為張慧貞呢？）我沒有看報價單上面章的負責人是
      何人，我是看報價單上面有一欄是經手人，這表示經手人
      就是打報價單的人。」、「（辯護人問：經手人也未必是
      會計，你為何會認為被告是會計？）不是我認為，而是被
      告一直以來身分就是會計，從她代理戊○○的事務以來，
      我們就知道她是會計。」等語，其於偵訊時除持上開證詞
      外，亦證稱「我們有新產品時，我都會找告訴人來看是否
      可以接、需要多少錢，告訴人看完後，回去會請被告報價
      ，我再呈上總經理簽核過後，會把價格送給告訴人一份，
      之後月結時，便以此價格作為付款條件，…」、「…（庭
      呈93年9 月、94年1 月報價單）這二份便是宏泰企業社給
      我們的，我們報價的對象是告訴人，但是報價單是被告打
      的，我們報價都是找老闆過來談，從來沒有與被告談過…
      」、「我們之前沒有特別（與告訴人）簽約，是發生這件
      事後才特別與告訴人簽加工合約。」等語。辯護人雖辯稱
      其之證詞曲意迴護告訴人，且與報價單明示記載不合，其
      之證詞為偽云云，然查，證人甲○○係宏泰企業社契約相
      對人即迪友企業有限公司、翔戽企業有限公司之職員，其
      核無一再甘冒偽證罪責而於院、檢具結後虛偽陳述之可能
      ，又辯護人一再辯稱依98年度偵字第1659號卷第38、39
      頁二張報價單其上即蓋有宏泰企業社統一發票專用章，其
      上有「負責人張慧貞」之字樣，是證人甲○○不可能不知
      宏泰企業社負責人為被告云云，然上開二張報價單其上既
      蓋有宏泰企業社統一發票專用章，其上又有「負責人張慧
      貞」之字樣，則被告尤無在報價單之末贅為記載「經手人
      ：張慧貞」之字樣之必要，是可見該二張報價單之經手人
      與負責人乃屬不同之二事，證人甲○○證稱宏泰企業社成
      立前及成立後，被告均為會計，核與事實並無不符之處。
      再被告辯稱宏泰企業社成立後，宏泰企業社均每年與迪友
      企業有限公司、翔戽企業有限公司訂立加工合約，一年一
      約云云，然被告既主張其為宏泰企業社之實際經營人及負
      責人，卻迄無從提出宏泰企業社每年與迪友企業有限公司
      、翔戽企業有限公司訂立之加工合約，以實其說，可見證
      人甲○○證稱宏泰企業社之實際經營人及負責人為告訴人
      ，並無不合。
    (4)證人乙○○於本院99年8 月26日審理時證稱「（檢察官問
      ：你在93年間是否有在宏泰企業社任職？）有，我在那裡
      是做壓模的，是做喇叭框。」、「（檢察官問：你如何得
      知宏泰企業社有工作之機會？）是我的乾女兒，也就是本
      件被告介紹我過去做的。」、「（檢察官問：你的乾女兒
      當初是如何向你說的？）她說在宏泰企業社做壓模的工作
      ，每天1000元，其他沒有了。」、「（檢察官問你乾女兒
      當時帶你去應徵的嗎？並向何人應徵？）對，她叫我去向
      阿香姨即在庭之告訴人應徵。」、「（檢察官問：告訴人
      當時如何向你說明？）她說一天1000元，如果做久的話會
      加我的錢。」、「（檢察官問：所以你當初認為何人是宏
      泰企業社之負責人？）是戊○○女士，因為我都是向她領
      錢。」、「（檢察官問：你在那裡工作了多久？）我大約
      做了3 年。」、「（檢察官問：這三年來是何人發薪水給
      你？）都是戊○○。」、「（檢察官問：你的乾女兒在宏
      泰企業社做何事？）她有時候幫忙拉拉布、剪剪布。」、
      「（檢察官問：你的工作內容、條件都是告訴人決定的嗎
      ？）是的。」、「（檢察官問：你每月何時領薪水？）每
      月的1 日，是領現金，是戊○○發放薪水給我，她有時拿
      給被告轉交給我。」、「（辯護人問：你在97年12月8 日
      偵訊作證時說，薪水是被告、告訴人一起發給你的，與你
      今日所述不同，為何如此？）因為薪水是阿香姨拿錢給被
      告，被告在轉交薪水給我們。」、「（辯護人問：你每月
      薪水都是從被告的手中拿到嗎？）不一定，有時候是阿香
      姨拿給我，有時候是被告拿給我的。」、「（辯護人問：
      如果是被告拿給你的時候，你如何知道是告訴人先交給被
      告，再由被告轉交給你的？）因為告訴人有向我說，而且
      我借錢都是向告訴人借的。」、「（辯護人問：你是否有
      看過被告去銀行處理公司關於錢的事情？）有。」、「（
      辯護人問：你剛剛又說被告只有負責拉拉布、剪剪布，為
      何現在又說她要去銀行處理公司錢的事情？）因為告訴人
      叫她去銀行領錢發薪水。」等語。至於辯護人質疑證人乙○○曾於偵訊時證稱薪水是被告與告訴人一起發的與檢察
      官主詰問時其證稱都是戊○○發薪水給伊，二者不符云云
      ，然證人乙○○偵訊時即證稱薪水是告訴人叫被告領錢，
      算好薪水，每月一號發給工人，通常是工人一邊工作時，
      被告與告訴人一起過來發給工人等語，可見其之認知本係
      被告基於告訴人之命至銀行領錢再拿回工廠發放，是證人
      乙○○於檢察官主詰問時陳稱都是戊○○發薪水給伊，並
      無不合，且證人乙○○亦於辯護人反詰問時，即已對此陳
      述明確，並證稱告訴人有叫被告去銀行領錢發薪水，其之
      審理證詞，與其之偵訊證詞並無不符。再證人乙○○於偵
      訊時尚證稱宏泰企業社是接台北的廠商的訂單，價錢由告
      訴人決定，被告常去台北與廠商接洽，被告接洽回來有些
      事情也會問告訴人等語，此係指被告至台北與廠商接洽業
      務之情形，與檢察官上開主詰問時係詢問被告在宏泰企業
      社內做何事，其答稱幫忙拉布、剪布之情，並無不合，此
      觀證人乙○○在偵訊時亦曾證稱被告有時候在宏泰企業社
      內幫忙切布等語，可知證人乙○○所證，前後並無不一致
      之情，辯護人以上開證詞相互矛盾及證人乙○○年紀大、
      患有憂鬱症，所證不足採信云云，核無可採，況依上所論
      ，證人乙○○97年12月8 日偵訊證詞與本院99年9 月23日
      審理證詞並無不符之處，尤見其精神狀態之穩定，其之證
      言憑信性並不因其年紀大、患有憂鬱症，而有所貶損。再
      依證人乙○○所證被告帶其向告訴人應徵、其之所有工作
      條件及加薪事項均由告訴人決定、其向告訴人借薪預支薪
      水等等情節，均係其之親身經歷事項，辯護人辯稱其之證
      詞大多聽聞自告訴人而來云云，反與事實不合。
    (5)宏泰企業社之廠址之一即桃園縣大溪鎮○○路52巷53號1
      樓，本即係告訴人之住處兼家庭代工之地點，被告亦自
      承宏泰企業社之客戶即源自告訴人家庭代工之客戶，證人
      甲○○於上開亦證述甚詳，再由證人甲○○、乙○○之上
      開證詞，宏泰企業社之對外、對內決定權均在告訴人，告
      訴人實為宏泰企業社之實際經營人及負責人。尤有進者，
      被告又稱其於96年7 月4 日領完一筆房租錢25000 元之後
      ，其匯款之後，過兩天其回去宏泰企業社位在大溪鎮○○
      路52巷41號之辦公室要開門的時候，門鎖已經換掉了，其
      在此之前就把宏泰企業社上開帳戶的存摺和大小章放在該
      處辦公室的辦公桌抽屜內，自此後其無法取回帳戶之存摺
      和大小章云云，則其若果身為宏泰企業社之實際經營人及
      負責人，當然有權將己之實際負責之宏泰企業社之帳戶之
      存摺和大小章取回，甚至尚可訴諸法律，豈有如其所言其
      僅於96年10 月15 日打電話向銀行掛失該帳戶之理，並置
      該帳戶內之剩餘資金415,719 元迄今不予置理（見華南銀
      行大溪分行98 年7月6 日98華溪字第09800177號函送之帳
      戶歷史往來明細），可見被告之心態亦不認己係為宏泰企
      業社之實際經營人及負責人。是以，辯護人以宏泰企業社
      係被告委由黃俊煜代辦稅籍登記、處理稅務資料，據此主
      張被告始為宏泰企業社之實際經營人及負責人，即無可採
      ，況本院既認被告僅係宏泰企業社之掛名負責人，其成立
      之初及成立後，被告本即均係秉告訴人之命與黃俊煜接洽
      代辦上開事宜，自無以被告有與黃俊煜接洽代辦上開事宜
      ，即遽認被告為宏泰企業社之實際經營人及負責人之理。
  (三)宏泰企業社於停業後，該企業社上開帳戶之存摺及印鑑章是
    否在被告持有中而拒不歸還：
    (1)證人即告訴人之子己○○於97年8 月18日偵訊時證稱其與
      被告是於96年年中分手，分手後被告就自桃園縣大溪鎮○○路52巷41號搬走了，其又於本院審理時證稱其母親發現
      帳戶資料不見了，打電話給被告，再過二、三個月就提告
      等語，本件由告訴人提起告訴之日期為96年11月8 日，依
      此推算，告訴人發現宏泰企業社帳戶資料不見了的時間應
      在96年年中稍後，此與其偵訊所稱其與被告是於96年年中
      分手，分手後被告就自桃園縣大溪鎮○○路52巷41號搬走
      之時間相符。證人戊○○於本院證稱被告搬走後，其打電
      話給被告，被告都不接電話，其才知道宏泰企業社帳戶資
      料被被告拿走，從其知道該事項後，到其提起本件告訴大
      約是二、三個月，是依此推算，告訴人發現宏泰企業社帳
      戶資料不見了的時間應在96年年中稍後，此與證人己○○
      上開證述相符。再證人己○○、戊○○之上開證述，稽核
      宏泰企業社正式核定停業之時間為96年7 月1 日，該企業
      社申請停業之時間則為96年6 月13日，有財政部台灣省北
      區國稅局大溪稽徵所96年6 月14日北區國稅大溪三字第
      0963001463號函附卷可憑，可見被告確於96年6 至7 月間
      即與己○○分手，搬出桃園縣大溪鎮○○路52巷41號，證
      人己○○於本院證稱丁○○支票軋入宏泰企業社上開帳戶
      內之96年7 月至96年10月間，其尚在與被告交往中，並無
      可採。
    (2)證人己○○於本院證稱98年度偵字第1659號卷第50頁至第
      59頁之華南銀行上開帳戶取款憑條中，僅有第56、57、59
      頁之取款憑條即96年9 月3 日之30000 元、96年9 月3 日
      之30000 元、96年9 月21日之30000 元之取款憑條係其所
      為等語，其雖又證稱其中第50、51、53、55、58頁之取款
      憑條是被告的筆跡云云，然本院認定被告所提出之桃園縣
      大溪鎮○○路52巷53號1 樓之92年12月10日至93年12月10
      日之房屋租賃契約書原本乙份所有欄位除第1 頁承租人張
      慧貞右邊之「宏泰企業社」、最後一頁之立契約人（乙方
      ）張慧貞右邊之「宏泰企業社」、最後一頁之乙方連帶保
      證人（丙方）「張慧萍」、簽名蓋章「張慧萍」、身分證
      號碼「Ｚ000000000」等項文字外，其餘文字均顯係出自被
      告之手筆，並與被告所自承其之親筆字跡之附於96年度他
      字第4269號第139 頁至第141 頁倒數第8 筆以前之華南銀
      行上開帳戶票據代收摺之字跡、華南銀行存款戶約定書之
      字跡（同上卷第38頁）、委託（代為工商設立登記）書之
      字跡（同上卷第108 頁）、附於98年度偵字第1659號卷第
      50 、51 頁之華南銀行存摺類存款取款憑條、華南銀行匯
      款申請書之字跡及卷內筆錄被告各次簽名之字跡，均屬相
      同，均詳如上述，可見被告上開筆跡樣本甚多，本院上開
      認定核無誤認之虞。而附於98年度偵字第1659號卷第50、
      51 頁 之被告親筆書寫華南銀行存摺類存款取款憑條及匯
      款單之字跡，又與同卷第53、55、58頁之取款憑條之字跡
      特性，完全不符，再者，同卷第53、55、58頁之取款憑條
      之字跡特性，核與同卷第56、57、59頁之取款憑條之字跡
      特性完全相符，例如「整」及取款憑條上之阿拉伯數字，
      是可知除同卷第56、57、59頁之取款憑條為己○○所為外
      ，同卷第53、55、58頁之取款憑條亦為己○○親筆所為，
      而該三筆取款之內容則分別為96年8 月20日取款87500 元
      、96 年8月31日取款75000 元、96年9 月5 日取款77000
      元。可見被告於96年6 至7 月間與己○○分手，搬出桃園
      縣大溪鎮○○路52巷41號之後，己○○仍有自宏泰企業社
      上開帳戶內之上開各筆提款之行為，最後時間則迄至96年
      9 月21日，由此可見被告搬出桃園縣大溪鎮○○路52巷41
      號之際，並未取走宏泰企業社上開帳戶之存摺、印鑑章，
      且至少在96年9 月21日以前，亦未返回桃園縣大溪鎮○○
      路52巷41號將宏泰企業社上開帳戶之存摺、印鑑章取走。
    (3)證人己○○於本院99年5 月13日審理時證稱「（辯護人問
      ：（請提示鈞院卷華南銀行大溪分行99年1 月7 日函及附
      件的八張支票正、反影本）哪一張支票上面有你的筆跡？
      ）均無。」、「（辯護人問：這八張支票其中第1 、2 、
      4 、5 、6 張支票背面有丁○○的背書簽名，這個人你是
      否認識？你是否知道他為何在這些支票上面背書？）這個
      人我認識，他之前有向我母親借錢，這些支票應該是他還
      給我母親的。」、「（辯護人問：丁○○和你何關係？你
      和你母親誰和游某有金錢往來？）我和他是朋友關係。我
      和他沒有金錢往來，我母親和他有金錢往來。」、「（辯
      護人問：你母親和丁○○有金錢往來，所以上開支票上有
      他之背書的是他還錢給你母親的支票？）是。」、「（辯
      護人問：你是否曾經在丁○○的鋁門窗公司任職？）有，
      我曾經在該處任職三個月。」、「（辯護人問：丁○○的
      鋁門窗公司和宏泰企業社是否有生意上的往來？）沒有。
      」、「（檢察官問：丁○○薪資是如何給你的？）是日領
      壹仟元，是每天領。」、「（檢察官問：大約做了多久？
      ）大約做了三個月，期間是在夏天的時候。」、「（審判
      長問：丁○○的公司名稱為何？）仁合鋁門窗行。」等語
      。證人丁○○則於本院99年8 月26日審理時證稱「（辯護
      人問；你是否在經營鋁門窗的業務？）以前我在13年前自
      己開鋁門窗加工廠，到目前為止如果有業務的話還是有接
      工作。」、「（辯護人問：你與宏泰企業社之間是否有業
      務或是金錢往來？）有借貸關係。」、「（辯護人問：是
      和何人有借貸關係？）與戊○○之間，是我向戊○○借錢
      ，她借我一次，我陸續有還錢，但是目前尚未還清，當時
      戊○○借我74萬元。」、「（辯護人問：是否有和戊○○
      之間有支票往來？）我有拿過客票和戊○○換現金，以支
      票面額百分之百調現金。」、「（辯護人問：你交付的客
      票是否會在票據的背面背書後再交給戊○○？）是的。」
      、「（辯護人問：是否可能是在支票背面蓋上仁合鋁門窗
      行的印章？）會。」、「（辯護人問（提示華南銀行大溪
      分行所函調之支票正反面）請看一下這幾張支票背面有你
      的簽字，面額各為新台幣5 萬元、新台幣125,000 元、新
      台幣84,700元、新台幣8 萬元、新台幣58,000元、新台幣
      135,000 元，請你確認支票背面是否為你背書？）對。」
      、「（辯護人問：這些支票是否你和戊○○往來所交付之
      支票？）是的。」、「（法官問：剛才辯護人提示給你看
      的六張支票，你說這是和戊○○往來款，這是和戊○○的
      往來款？）這只是向她調現週轉的。」、「（法官問；這
      6 張支票全部是否有兌現？）有1 張沒有兌現，面額經我
      看過上開提示之支票我還是不記得。」、「（法官問：己○○在你鋁門窗行任職之期間為何？）從何時始迄我不記
      得，己○○約工作了1 年多快2 年了。」、「（法官問：
      你除了和戊○○有調現之關係外，還有沒有其他往來？）
      沒有。」等語。就華南銀行大溪分行99年1 月7 日（99）
      華大溪字第09900006號函所附之前七張支票，第一張之發
      票人係何雅惠，發票日為96年7 月10日，票背有丁○○之
      背書及被告字跡之宏泰企業社之名稱、地址、電話及提示
      人帳號（為宏泰企業社上開帳戶帳號），第二張之發票人
      係御方企業社，發票日為96年7 月15日，票背有丁○○之
      背書及被告字跡之提示人帳號（為宏泰企業社上開帳戶帳
      號），第三張之發票日期為96年9 月16日，受款人為仁合
      鋁門窗行，票背有仁合鋁門窗行之背書及非被告字跡之提
      示人帳號（為宏泰企業社上開帳戶帳號），第四張之發票
      人係何雅惠，發票日為96年9 月22日，票背有丁○○之背
      書及非被告字跡之提示人帳號（為宏泰企業社上開帳戶帳
      號），第五張之發票人係何雅惠，發票日為96年9 月27日
      ，票背有丁○○之背書及非被告字跡之提示人帳號（為宏
      泰企業社上開帳戶帳號），第六張之發票人係何雅惠，發
      票日為96年10月15日，票背有丁○○之背書及宏泰企業社
      之印章及非被告字跡之提示人帳號（為宏泰企業社上開帳
      戶帳號），第七張之發票人係何雅惠，發票日為96年9 月
      30日，票背有非被告字跡之提示人帳號（為宏泰企業社上
      開帳戶帳號）。參諸證人己○○、丁○○上開證詞，該七
      張支票，均為丁○○向告訴人調現之支票，再者，己○○
      為告訴人之子，而丁○○更曾於97年8 月20日下午與告訴
      人一同前往基隆監獄接見在監之己○○，有基隆監獄明細
      表在卷可稽，是可見丁○○與告訴人及己○○之關係非比
      尋常，丁○○與己○○就丁○○以上開支票向告訴人調現
      之情節，核無偽證之可能，是丁○○與己○○雖就己○○
      於丁○○開設之仁合鋁門窗行工作之期間所證相去甚遠，
      然其二人所證丁○○以上開支票向告訴人調現之情節，則
      毋庸置疑。再上開所述之第一張支票有登記在票據代收摺
      即96年度他字第4269號卷第141 頁之倒數第八筆，第三張
      支票有登記在票據代收摺即96年度他字第4269號卷第141
      頁之倒數第三筆，第四張支票有登記在票據代收摺即96年
      度他字第4269號卷第142 頁之第一筆，第五張支票有登記
      在票據代收摺即96年度字第4269號卷第141 頁之最後一筆
      ，第七張支票有登記在票據代收摺即96年度他字第4269號
      卷第141 頁之倒數第二筆，而上開已論述，附於96 年 度
      他字第4269號第139 頁至第141 頁倒數第八筆以前之華南
      銀行上開帳戶票據代收摺之字跡係被告之字跡，自第141
      頁倒數第七筆以後降至第142 頁最後一筆，則均非被告之
      字跡，再參票據代收摺之託收日期欄可見被告僅曾經持有
      上開所述之第一張支票，並於96年6 月25日（此為被告筆
      跡之最後一筆票據託收日期）委由華南銀行大溪分行，在
      宏泰企業社上開帳戶內兌現，而上開票據代收摺之託收日
      期欄在96年8 月15日以後者（即上開卷第141 頁倒數第七
      筆以後降至第142 頁最後一筆）均非被告持有並委託華南
      銀行大溪分行兌現者，此益可呼應印證本院認定被告於96
      年6 至7 月間即與己○○分手，搬出桃園縣大溪鎮○○路
      52巷41號之事實。96年8 月15日以後託收之票據既已在被
      告於96年6 至7 月間即與己○○分手，搬出桃園縣大溪鎮
      ○○路52巷41號之後，審諸上開七張支票均係丁○○個人
      向告訴人調現所用之支票，則上開七張支票除第一張支票
      外，當然係告訴人持有後親自或交由被告以外之人委託華
      南銀行大溪分行在宏泰企業社上開帳戶內兌現，此時若被
      告即已取走該帳戶之存摺、印鑑章，則告訴人當無法將該
      等支票軋入該帳戶內，且即使軋入該帳戶，亦屬無法提領
      ，可見被告並無在搬出桃園縣大溪鎮○○路52巷41號之際
      或之前即已取走宏泰企業社上開帳戶之存摺、印鑑章之事
      實，再自上開票據代收摺最後一筆之託收日期96年9 月5
      日以觀，被告亦無可能在該日期以前重返桃園縣大溪鎮○○路52巷41號取走宏泰企業社上開帳戶之存摺、印鑑章。
  (四)告訴人於99年9 月23日審理時所提出之迪友企業有限公司支
    票簽回聯影本，其上所載之支票即為96年度他字第4269號卷
    第141 頁之倒數第五筆之票據託收，託收日期為96年8 月15
    日；上開支票簽回聯影本下方之支票影本，該支票之發票日
    為96年12月15日，且票載受款人為戊○○而非宏泰企業社，
    均不能證明被告在搬出桃園縣大溪鎮○○路52巷41號之際或
    之前，及宏泰企業社停業之際或之前，即已取走宏泰企業社
    上開帳戶之存摺、印鑑章之事實。
  (五)此外，復查無其他證據，足以證明被告有何公訴人所指前開
    背信罪之犯行，其之犯罪尚屬不能證明，衡諸首開法條及判
    例要旨，自應依法諭知被告無罪之判決。
據上論結，應依刑事訴訟法第301 條第1 項，判決如主文。
本案經檢察官蔡奇曉、姜永浩到庭執行職務
中    華    民    國    99    年    10    月    7     日
                  刑事第三庭審判長法  官  謝順輝
                                  法  官  楊麗文
                                  法  官  曾雨明
以上正本證明與原本無異。
如不服本判決應於收受判決後10日內向本院提出上訴書狀，並應
敘述具體理由。其未敘述上訴理由者，應於上訴期間屆滿後20日
內向本院補提理由書(均須按他造當事人之人數附繕本)「切勿逕
送上級法院」。
                                  書記官  顏緗穎
中    華    民    國    99    年    10    月    7     日
附件：
 ┌───┬──────────┬───────────────┐
 │編號  │證據名稱            │待證事實                      │
 ├───┼──────────┼───────────────┤
 │1     │被告丙○○之供述。  │證明96年7月1日宏泰企業社辦理歇│
 │      │                    │業，其於辦理完歇業手續後即將宏│
 │      │                    │泰企業社於華南銀行所開帳戶之存│
 │      │                    │摺、提款卡鎖於其位於桃園縣大溪│
 │      │                    │鎮○○路住處中，而上開帳戶內之│
 │      │                    │進帳均是宏泰企業社加工喇叭布之│
 │      │                    │代工款，另自96年 7月宏泰企業社│
 │      │                    │歇業後，其自上開帳戶內陸續提領│
 │      │                    │約70多萬元作為個人花費之事實。│
 │      │                    │                              │
 ├───┼──────────┼───────────────┤
 │2     │告訴人戊○○之證述。│證明其欲開宏泰企業社時，被告告│
 │      │                    │知其已63歲，快要能領老人年金，│
 │      │                    │若當負責人就無法領，其因被告與│
 │      │                    │其子己○○交往10餘年，其信任被│
 │      │                    │告且認定被告未來是家中媳婦，因│
 │      │                    │此以被告之名義作為宏泰企業社之│
 │      │                    │負責人，又在華南銀行開設帳戶，│
 │      │                    │並請託被告幫忙跑銀行、聯絡加工│
 │      │                    │業務以及處理會計、稅務等事務，│
 │      │                    │然96年 7月間，被告離家後之某天│
 │      │                    │，其要將廠商所開支票存入銀行中│
 │      │                    │時才發現帳戶存摺、金融卡等物品│
 │      │                    │不見，致其無法提領帳戶內存款，│
 │      │                    │其立刻通知往來客戶不要將代工款│
 │      │                    │項匯到宏泰企業社之帳戶內之事實│
 │      │                    │。                            │
 ├───┼──────────┼───────────────┤
 │3     │證人己○○之證述。  │證明宏泰企業社確為告訴人所開設│
 │      │                    │、出資，因被告稱會計師表示告訴│
 │      │                    │人年紀大，要當負責人很麻煩，其│
 │      │                    │當時又有在吸毒，而被告與其交往│
 │      │                    │很久，故告訴人用被告之名字當負│
 │      │                    │責人，營業後半年，其與被告吵架│
 │      │                    │，因此有一起到會計師處要變更負│
 │      │                    │責人登記，但因其有案在身恐為公│
 │      │                    │司帶來麻煩故而作罷，被告在企業│
 │      │                    │社中幫忙聯絡業務或進料事宜，由│
 │      │                    │於客戶開票都請被告跑銀行，故帳│
 │      │                    │戶存摺、提款卡、公司印鑑等都交│
 │      │                    │被告保管，被告離家之後，告訴人│
 │      │                    │要存支票發現帳戶存摺等物不見，│
 │      │                    │其打電話向被告求證，一開始被告│
 │      │                    │都否認，後來又說存摺是她的名字│
 │      │                    │，要告去告等事實。            │
 ├───┼──────────┼───────────────┤
 │4     │證人乙○○之證詞。  │證明其於約93年時經被告介紹而到│
 │      │                    │告訴人所經營之宏泰企業社工作，│
 │      │                    │其不知道企業社以何人名義負責人│
 │      │                    │，但知道告訴人是老闆娘，工作是│
 │      │                    │向告訴人應徵的，一開始每日薪水│
 │      │                    │1000元，一個月之後告訴人將其薪│
 │      │                    │水調為一日1300元，每月 1號告訴│
 │      │                    │人會叫被告算好薪水後領出後以現│
 │      │                    │金發薪，通常是在大家工作時間，│
 │      │                    │由告訴人與被告一同過來發薪水，│
 │      │                    │企業社包攬加工之價錢係由告訴人│
 │      │                    │決定，且其每日下班要向告訴人回│
 │      │                    │報當天生產量等事實。          │
 ├───┼──────────┼───────────────┤
 │5     │證人黃俊昱之證詞。  │證明其為宏泰企業社處稅務問題都│
 │      │                    │是與被告聯繫，相關廠房租賃所得│
 │      │                    │扣繳憑單及薪資扣繳憑單都是由被│
 │      │                    │告來拿取，但在96年 4月間某個下│
 │      │                    │午，告訴人前來表示其才是實際負│
 │      │                    │責人，故96年扣繳憑單等單據由告│
 │      │                    │訴人自行領回之事實。          │
 ├───┼──────────┼───────────────┤
 │6     │證人甲○○之證詞。  │證明其為迪友企業有限公司及翔戽│
 │      │                    │企業有限公司織採部經理，迪友、│
 │      │                    │翔戽公司請告訴人做喇叭布加工已│
 │      │                    │有10多年，一開始僅為家庭代工，│
 │      │                    │後於93年間告訴人說自己要成立公│
 │      │                    │司，之後即以宏泰企業社之名義接│
 │      │                    │迪友、翔戽公司之訂單，其就是當│
 │      │                    │時負責與告訴人接洽報價之人，而│
 │      │                    │被告僅係宏泰企業社之會計小姐；│
 │      │                    │迪友、翔戽公司報價都是找告訴人│
 │      │                    │過來談，沒有找被告談過，當公司│
 │      │                    │有新產品時，會先請告訴人前來公│
 │      │                    │司看是否能夠承作、承作工費如何│
 │      │                    │，告訴人看完後回去會請被告打報│
 │      │                    │價單傳真過來，其再上呈給總經理│
 │      │                    │簽核後送給告訴人，之後若加工該│
 │      │                    │產品便以此為付款條件，而宏泰企│
 │      │                    │業社之訂單、出貨事宜會與會計小│
 │      │                    │姐即被告聯絡，如有緊急情形則直│
 │      │                    │接聯絡告訴人，每年採購部門人員│
 │      │                    │會詢問合作之下游加工業者有無續│
 │      │                    │約意願，再已郵寄方式繼送合約書│
 │      │                    │讓合作業者簽立後回寄，宏泰企業│
 │      │                    │社是否有續約意願則要詢問告訴人│
 │      │                    │，後來告訴人有到公司來說公司款│
 │      │                    │項遭被告侵吞一事，表示只有告訴│
 │      │                    │人本人才能做要求迪友、翔戽公司│
 │      │                    │付款之動作，因此公司後來要支付│
 │      │                    │加工款項即不再開立宏泰企業社之│
 │      │                    │抬頭等事實。                  │
 │      │                    │                              │
 ├───┼──────────┼───────────────┤
 │7     │華南商業行大溪分行97│證明宏泰企業社於華南商業銀行大│
 │      │年6月4日（97）華溪字│溪分行開設帳戶，而自96年7月4日│
 │      │第09700082號函暨開戶│後，陸續由被告提領共 717,500元│
 │      │資料、歷史交易明細；│，至98年 6月21日止，上開帳戶中│
 │      │98年7月6日（98）華溪│仍存有餘額415,719元。         │
 │      │字第09800177號函暨傳│                              │
 │      │票影本、歷史交易明細│                              │
 │      │。                  │                              │
 │      │                    │                              │
 │      │                    │                              │
 ├───┼──────────┼───────────────┤
 │8     │財政部臺灣省北區國稅│證明宏泰企業社設立經過事實。  │
 │      │局大溪稽徵所函、委託│                              │
 │      │書、申請書。        │                              │
 │      │                    │                              │
 └───┴──────────┴───────────────┘

司法院資訊處製作；財團法人民間司法改革基金會備份。
